行  政  法  院  判  決                          八十八年度判字第二四九四號
    原      告  乙○○
    訴訟代理人  甲○○
    被      告  財政部臺灣省中區國稅局
右當事人間因綜合所得稅事件，原告不服行政院中華民國八十七年九月二日台八十七
訴字第四三二五二號再訴願決定，提起行政訴訟，本院判決如左︰
    主  文
原告之訴駁回。
    事  實
緣原告八十一年度綜合所得稅結算申報，漏報取自國防部中山科學研究院（以下簡稱
中科院）之薪資所得計新台幣（下同）四五三、八四○元，被告乃核發稅單補徵該年
度綜合所得稅六七、七七一元，原告不服，申經復查結果，未准變更，循序提起訴願
、再訴願，遞遭決定駁回，遂提起行政訴訟，茲摘兩造訴辯意旨如次：
原告起訴意旨略以︰一、稽徵機關既答辯謂：「八十二年間派員前往中科院調查瞭解
結果，其支付中科院非軍職人員之品位加給及技術津貼確係按月給付方式，復經中科
院．．．」等語，其中明顯述及稽徵機關承認本件品位加給及技術津貼為經常性研究
補助費，自屬所得稅法第四條第八款免稅範圍。又如依所得稅法第十四條第一項第三
類「薪資所得．．．及依第四條規定免稅之項目不在此限。」之規定，復無扣繳憑單
，原告自不負申報義務。二、鈞院八十七年度判字第二○一九號判決揭示：「首揭所
得稅法之規定也一直未變，僅補充解釋該稅法之行政院及財政部函釋變更。」明確表
示鈞院之評事亦同意財政部六十八台財稅三八五○一號及行政院八十四年台財三七○
○七號函為補充法律解釋，則依行政院七十八年四月二十九日台七十八規字第一○九
○四號函所示：「至如行政機關本於職權就法規條文未規定事項所作補充規定，應自
補充規定下達日生效，亦經本院七十一年三月二十四日台七十一財字第四五四七號函
釋有案．．．」之規定，本件品位加給、技術津貼遲至八十四年台財三七○○七號函
始補充解釋確定應予繳稅，自不應生追溯問題。三、綜前所述，原處分及一再訴願決
定均有違誤，請一併予以撤銷等語。
被告答辯意旨略以︰一、按「中華民國政府或外國政府、國際機構，教育、文化、科
學研究機關、團體、或其他公私組織，為獎勵進修、研究或參加科學或職業訓練而給
與之獎勵金及研究、考察補助費等。但受領之獎學金或補助費，如係為授與人提供勞
務所取得之報酬，不適用之。」為行為時所得稅法第四條第八款所規定。次按「公、
教、軍、警、公、私事業職工薪資及提供勞務者之所得，為薪資所得，該項所得之計
算，以在職務上或工作上取得之各種薪資收入為所得額；前項薪資包括薪金、工資、
津貼、歲費、獎金、紅利、各種補助費及按月或按年分期給付之退休金或養老金。但
為雇主之目的，執行職務而支領之差旅費、日支費及加班費不超過規定標準者，及依
同法第四條規定免稅之項目，不在此限。」復為同法第十四條第一項第三類所明定。
二、本件原告八十一年度綜合所得稅結算申報，經被告所屬沙鹿稽徵所核定綜合所得
稅總額一、二五七、八四一元，應補稅額六七、七七一元，原告不服，就核定其取自
中科院之「技術津貼」四五三、八四○元項目，依法申請復查，原告主張「技術津貼
」不屬薪資所得為免稅所得。經查中科院所核發「技術津貼」之性質，為經常性研究
補助費給與，且按月按職級定額支給，依首揭規定核屬提供勞務取得之報酬為薪資所
得；另中科院對於給付非軍職員工八十一年度之「品位加給」及「技術津貼」，已依
規定填發扣免繳憑單在案，又根據行政院秘書長八十四年十月十七日台八十四財三七
ＯＯ七號函復國防部八十四年九月二日（八四）珍琥字第二二九一號函稱：「貴部報
院為中山科學研究院給付非軍職人員之科技品位加給暨技術津貼免扣繳所得稅一案，
與現行法令規定不合，奉示：本案應依法課徵所得稅．．．」又依財政部八十五年十
二月五日台財稅第八五一九二八○九一號函示「．．．中山科學研究院支付非軍職人
員『科技品位加給』暨『技術津貼』，既經查明係通案依職級按月定額給付，核屬所
得稅法第十四條第一項第三類之薪資所得．．．應依法課徵綜合所得稅。」復查後認
為原核定並無不合，應予維持。原告於訴願階段復主張行政命令不可溯及既往，並訴
稱稅額繳款書未合法送達，經查中科院所訂科技人員品位加給支給標準表及技術員薪
給標準表之等級，每月按職級定額領取科技品位加給或技術津貼，該院與其聘雇人員
之約定事項亦載明所指薪給除實物代金及眷補費外，包括全部給與。又財政部臺灣省
北區國稅局於八十二年間曾派員前往該院現場瞭解結果，該院支付非軍職人員之「科
技品位加給」及「技術津貼」係採按月給付方式，並非按研究計畫個案給付，復經中
科院八十一年十一月三日（八十一）訓誠字第一六八七三號函，說明該院各類薪資扣
繳所得狀況，略以該院於年度開始即訂有各項研究計畫，並按照研究計畫逐月實施。
各項研究計畫除一般經費外，為獎勵科技人員竭盡心力參與研發工作，另編列研發人
員補助費及技術津貼。為便利作業，研發人員研究補助費係採按月發放方式，再經由
成本歸戶手續，回歸計畫預算內（如研究補助費採個案給付，必將增加人力及作業之
負擔，不符經濟效益）等語，足見中科院給付非軍職員工之品位加給及技術津貼之所
得，屬經常性補助費給與，且依職級按月定額支給，為提供勞務所取得之報酬，依首
揭行為時所得稅法第四條第八款但書及第十四條第二項第三類規定，核非免稅之所得
，被告於法定核課期間內依法發單補徵稅款，並無不合。三、綜上所述，原處分及所
為復查、訴願、再訴願決定，並無違誤，請駁回原告之訴等語。
    理  由
按「凡有中華民國來源所得之個人，應就其中華民國來源之所得，依本法規定，課徵
綜合所得稅。」所得稅法第二條定有明文。另中華民國政府或外國政府，國際機構、
教育、文化、科學研究機構、團體，或其他公私組織，為獎勵進修、研究或參加科學
或職業訓練而給與之獎學金及研究、考察補助費等所得，免納所得稅。但受領之獎學
金或補助費，如係為授與人提供勞務所取得之報酬，不適用之，為行為時所得稅法第
四條第八款所規定。又凡公、教、軍、警、公私事業職工薪資及提供勞務者之所得，
為薪資所得，該項所得之計算，以在職務上或工作上取得之各種薪資收入為所得額；
前項薪資包括薪金、俸給、工資、津貼、歲費、獎金、紅利、各種補助費及按月或按
年分期給付之退休金或養老金。但為雇主之目的，執行職務而支領之差旅費、日支費
及加班費不超過規定標準者，及依同法第四條規定免稅之項目，不在此限，復為同法
第十四條第一項第三類所明定。本件被告以原告八十一年度綜合所得稅結算申報，漏
報取自中科院之薪資所得計四五三、八四○元，乃核定補徵稅額六七、七七一元。原
告訴稱：稽徵機關承認本件品位加給及技術津貼為經常性研究補助費，屬所得稅法第
四條第八款免稅範圍；另稽徵機關復未製發扣繳憑單與原告，原告自不負申報義務。
又本件品位加給、技術津貼縱應課稅，亦應遲至八十四年台財三七○○七號函補充解
釋確定後始行繳稅，不應追溯徵稅云云。惟查：（一）中科院之預算雖分別依計畫編
列人事費支應其員工之各項給與，實際上領受科技品位加給或技術津貼之非軍職人員
，無論配屬之單位或參與不同計畫，悉依該院所訂「科技人員品位加給支給標準表」
、「技術員薪給標準表」之等級，每月按級定額領取科技品位加給或技術津貼。且該
院與其聘僱人員之約定事項亦載明所指薪給，除實物代金及眷補費外，包括全部給與
，其非軍職人員所領受之科技品位加給或技術津貼，核屬因提供勞務所取得之報酬，
應無行為時所得稅法第四條第八款免納所得稅規定之適用。（二）財政部臺灣省北區
國稅局於八十二年間派員前往該院瞭解結果，其支付非軍職人員之科技品位加給及技
術津貼確係按月給付方式；另中科院八十一年十一月三日（八十一）訓誠字第一六八
七三號函致財政部臺灣省北區國稅局，說明該院各類薪資扣繳所得稅狀況為：「本院
於年度開始即訂有各項研究計畫，並按照研究計畫逐月實施。各項研究計畫除一般經
費外，為獎勵科技人員竭盡心智參與研發工作，另編列研發人員研究補助費及技術津
貼。為便利作業，研發人員研究補助費係採按月發放方式，再經由成本歸戶手續，回
歸計畫預算內（研究補助費採個案給付，必將增加人力及作業之負擔，不符經濟效益
）」等語。足見中科院給付非軍職員工之品位加給及技術津貼之所得，屬經常性研究
補助費給與，且依職級按月定額支給，為提供勞務所取得之報酬，依行為時所得稅法
第四條第八款但書及第十四條第一項第三類之規定，核非免稅之薪資所得。（三）系
爭應納稅款既未逾稅捐稽徵法第二十一條所定核課期間，被告自得依上開行為時所得
稅法規定，發單補徵稅款。（四）本件原告之所得應課徵所得稅，係行為時所得稅法
第四條第八款之規定，該法公布施行後，原告即有依該法就本件所得繳納所得稅之義
務，不待財政部六十八年台財稅三八五○一號或行政院秘書長八十四年台財三七○○
七號函之發布生效。至前開函係就所得稅法已為之規定，闡明其內涵，以利適用，並
非就法律未規定事項依職權為補充之規定，自應於法規生效之日起有其適用，且其未
具有變更人民權利義務之效力。（五）原告之系爭所得既非免稅，其自應依法申報；
而扣繳憑單僅屬證明所得金額及扣繳稅款數額之證明文件，並非結算申報義務發生之
要件，原告於取得系爭所得後，既知所得之來源及數額，即無不能申報之可言，原告
謂其未取得扣繳憑單，即謂其無申報義務，不負漏報責任云云，並無足取。綜上所述
，本件原告有系爭應稅所得，依法應為申報繳稅而未為，被告依首揭規定補徵原告稅
款六七、七七一元，一再訴願決定遞予維持，均無違誤。原告起訴意旨難謂有理，應
予駁回。
據上論結，本件原告之訴為無理由，爰依行政訴訟法第二十六條後段，判決如主文。
中    華    民    國     八十八      年      六      月      十一       日
                    行 政 法 院 第 四 庭
                                審 判 長 評  事      吳      仁
                                         評  事      沈  水  元
                                         評  事      林  清  祥
                                         評  事      林  家  惠
                                         評  事      吳  明  鴻
右  正  本  證  明  與  原  本  無  異
                                         法院書記官  阮  桂  芬
中    華    民    國     八十八      年      六      月      十四       日
